【裁判字號】    92,易,745
【裁判日期】    920627
【裁判案由】    菸酒管理法
【裁判全文】
臺灣高雄地方法院刑事判決                          九十二年度易字第七四五號
    公  訴  人  臺灣高雄地方法院檢察署檢察官
    被      告  己○○
                丁○○
                乙○○
                丙○○
                甲○○
                庚○○
                戊○○
右列被告因違反菸酒管理法案件，經檢察官提起公訴（九十二年度偵字第一七０一號
），本院判決如左：
    主  文
丁○○、乙○○、丙○○、甲○○、庚○○、戊○○共同輸入私菸，戊○○處有期徒
刑陸月，如易科罰金，以參佰元折算壹日；丁○○、庚○○各處有期徒刑伍月，如易
科罰金，均以參佰元折算壹日；乙○○、丙○○、甲○○各處有期徒刑肆月，如易科
罰金，均以參佰元折算壹日。
己○○共同輸入私菸，累犯，處有期徒刑陸月，如易科罰金，以參佰元折算壹日。
    事  實
一、己○○前於民國八十八年間因賭博案件，經本院於八十八年五月十七日以八十八
    年度雄簡字第三九六號判決處有期徒刑四月確定，嗣於八十八年七月二十三日執
    行完畢。
二、戊○○係「發達輪」號工作拖船船長，己○○、乙○○、甲○○、庚○○等五員
    則係該船船員，乙○○並負責該船之輪機調度及整修、維護之工作。戊○○明知
    輸入洋菸應經主管機關許可，竟於九十一年十二月間因綽號「阿明」之台灣籍成
    年男子向不詳大陸籍人士購買私菸，戊○○明知未經許可而與「阿明」有犯意聯
    絡，由「阿明」支付戊○○新台幣（下同）二十萬元，由戊○○輸入未經許可輸
    入之私菸，戊○○遂邀同有犯意聯絡之己○○、乙○○、甲○○、庚○○於九十
    一年十二月十一日十八時，自高雄二港口之中和安檢所申報出港，並於同月十五
    日凌晨一時許駛至東經一百十八度二十二分、北緯二十二度三十分之海面處，隨
    即將該拖船停陣，並自不知名之大陸鐵殼船上接駁仿冒MILD SEVEN（無專賣憑證
    ）六萬四千四百十包、仿冒MILD SEVEN（有專買憑證）二萬六千六百四十包、仿
    冒長壽淡菸（白）六萬八千包、仿冒長壽菸（黃硬盒）四萬一千七百六十包、仿
    冒DAVIDOFF（無專賣憑證）三萬九千二百六十包、仿冒DAVIDOFF（有專賣憑證）
    四萬一千二百五十包、仿冒MILD SEVEN LIGHT（有專賣憑證）七千二百包、仿冒
    DAVIDOFF LIGHT（有專賣憑證）一萬六千一百六十包、仿冒MINE二萬八千零八十
    包、仿冒SILVER STARLET（無專賣憑證）一萬五千六百二十包、仿冒MILD SEVEN
    LIGHT（無專賣憑證）一萬零八十包、仿冒MILD SEVEN（無專賣憑證，水濕）三
    百六十包，並將之藏匿於該拖船船員臥室置衣櫃下方之密艙內。嗣於九十一年十
    二月十六日七時三十分許，渠等即駕駛該船經由中和安檢所駛入高雄港第二港口
    ，隨即將該船停放於新高造船廠邊碼頭，伺機搬運下船。經戊○○與綽號「阿明
    」男子之聯絡，雙方約定九十一年十二月二十三日凌晨將私菸搬運下船，綽號「
    阿明」男子並聯絡丁○○、丙○○前來，戊○○則邀集稍早一同出海輸入私菸之
    船員返回發達輪共同完成輸入行為，丁○○、丙○○、戊○○、己○○、乙○○
    、甲○○、庚○○等八人遂基於共同犯意之聯絡，於九十一年十二月二十三日凌
    晨零時起，開始自發達輪上之密艙搬卸私菸，嗣於同日凌晨三時三十分許為已事
    先埋伏該處之財政部高雄海關官員及海岸巡防署第五巡總隊中和安檢所警員當場
    查獲，並於密艙內扣得上開私菸。
二、案經行政院海岸巡防署第五巡總隊報請台灣高雄地方法院檢察署偵查起訴。
    理  由
一、訊據被告戊○○坦承「阿明」交代伊到海上去會有大陸人聯絡，船員事先均不知
    情，貨物均由大陸人負責搬運，當初「阿明」表示要給二十萬元，並向船員說有
    搬運可以給他們一些報酬，但船員都支支吾吾沒有明確答應或不答應，也不清楚
    有沒有船員搬運等語，被告己○○、丁○○、乙○○、丙○○、甲○○、庚○○
    等則否認犯行，被告己○○辯稱：伊沒有幫忙搬，船長叫伊搬，伊沒有答應等語
    ；被告丁○○辯稱：伊當時在網螃蟹，也有喝酒，看到有人在搬東西，但伊沒有
    搬等語；被告乙○○辯稱：伊不清楚這次要去接走私貨，伊當班的時候都在船艙
    ，噪音很大，就算有人搬貨也聽不清楚，伊沒有搬，船長也沒有對伊說等語；被
    告丙○○辯稱：一個綽號叫「阿忠」的成年男子以兩、三千元的對價叫伊到那裡
    去搬魚貨，伊到了那裡才知道不是魚貨，知道之後就繼續搬等語；被告甲○○辯
    稱：沒有幫忙搬走私貨，也不知道，船長也沒有請伊幫忙等語；被告庚○○辯稱
    ：船要出港，船長也沒有說要做什麼，也沒說明要去哪裡，工作就是這樣子，船
    長說要出港，伊就出港，沒有幫忙搬運等語。然查：
    (一)前揭事實有中和安檢所入出港記錄、船員手冊、漁船幹部執業證書、船員訓練
      合格證、出港船舶船員名單、船舶國際噸位證書、船舶檢查證書、船舶國籍證
      書、機漁船進出港檢查表、照片數幀等在卷及扣案之私菸可證。其中被告戊○○於偵查中自白僅賺取十萬元運費，於本院審理時則改稱二十萬元，本院參酌
      被告於偵查中稱改裝遙控船員休息室花費十多萬元等語，因認被告戊○○不至
      於為賺取不符改裝成本之費用而冒險，且扣案之私煙數量達九十三萬八千八百
      二十包之多，認應以被告於本院時所稱之二十萬元為可採，至於起訴書所記載
      之三十萬元，本院則查無依據，附此敘明。
    (二)系爭「發達號」係工作用之拖船，並非一般漁船，其工作係以動力絞繩（詳見
      偵查卷附之勘驗相片第三頁）拖行其他無動力之海上工作平台或故障船舶，是
      其出海之目的本即出海為特定工程或拖行其他船舶之用。因之，工作輪本預定
      何處工作及預定出海時間多長等均為此類船舶工作之重要事項，全體船員豈有
      不事先知悉之理。且經公訴人於九十二年一月二十八日偵訊時將被告隔離訊問
      ，其中被告乙○○已坦承稱：「好像無目的行駛、船員有沒作任何工程、以前
      沒有半夜工作過」等語，被告甲○○則坦稱：「無修船，船員沒有事情作，沒
      做工程，我有看到船員搬東西」等語，被告己○○亦陳稱：「我上船前不知目
      的地，只知有停船」等語。準此，船員上船均無其他工作可做，則若非船員均
      事先知情，否則豈有無端在海上駕駛發達輪長達六天卻漫無目的之理？況船舶
      停陣時，輪機長、船長等應隨時注意之工作甚多，且其輪機工作地點亦僅臨船
      員臥室及起居室旁（見偵查卷附之勘驗相片第十、十一頁）。若謂被告己○○
      、乙○○、甲○○、庚○○於停船搬運私菸時均不知情，顯係不符合一般常情
      之辯詞。
    (三)況且，被告戊○○早於本次出航前即將置於船員休息室之衣櫃下方改造，使之
      偽裝成為與船艙地面相同之活動式地板，並利用遙控器以操縱油壓升降而進出
      密艙；又船艙內空間狹小，船員休息室內之床舖均緊鄰衣櫃，輪機房之外面即
      面對船員休息室，僅相隔約五、六步之距離等情，除其中改造衣櫃一節，已據
      戊○○自承在卷外，均經公訴人於九十二年二月二十五日上午十時許會同被告
      及警員等前往現場勘驗屬實，並有密艙入口（即衣櫃下方）、船員休息室及輪
      機房等相片二十六張（見偵查卷所附相片第一頁至第十三頁內）及發達輪密艙
      間和出口示意圖一紙可參，則該密艙之通道既係位於船員休息室之衣櫃下方，
      而床舖、輪機房又均靠近衣櫃，以如此近之距離，船員辯稱於停船搬運私菸時
      正在睡覺，或正在輪機房內，並不知情云云，顯無可採。
    (四)再者，此次接駁之私菸數量達九十三萬八千八百二十包之多，實非被告戊○○
      一人能獨自完成指揮搬運及藏匿之工作，茍非出海前已得其他被告之同意，豈
      敢冒然出海？此外，被告戊○○、己○○、庚○○等，亦曾因走私或以船舶販
      毒等為警查獲遭法院判刑，此有台灣高雄地方法院檢察署刑案資料查註紀錄表
      及台灣高等法院被告全國前案記錄表附卷足參，茍無參與本件之犯意，有前開
      之教訓後自應更為謹慎為是，然此次猶與被告戊○○一同駕船出海接駁輸入之
      私菸，顯係基於共同犯意聯絡之事實。且被告己○○於本院第一次審理時陳稱
      ：「船長叫我們搬的，事前我們都不知道，因為這是工作船，我們只是出賣勞
      力而已，不是捕魚，船長在船出港之後才告訴我們他要從事走私的事情，我們
      出於無奈，才會答應船長。」、「（是否大家都知道這次的目的不是修船，而
      是要搬運走私貨？）是的。」、「船長在事先會通知船員要出港工作，但是出
      港之後才告訴我們不是這麼回事。船長對我說明的時候，我有表示我不願意。
      他告訴我的時候，旁邊並沒有其他人在場，但是我猜測，他有告訴我，應該也
      有告訴其他人。」等語（見本院九十二年四月二日審判筆錄）準此，被告固辯
      稱出港前不知情，然本院業已判斷如前述(二)，縱被告所辯屬實，船長係有告知
      船員無疑，且船員都明知這次目的不在修船而是走私。被告己○○此後辯稱則
      變異其詞沒有搬運私菸，然其此部分陳述亦有參考價值。
    (五)至於被告丁○○、丙○○雖辯稱只是在現場喝酒、搬魚貨云云。然查獲當時現
      場並未發現有酒類、食物一節，已據查獲人員即中和安檢所組長高國榮於偵查
      中陳述明確，且為被告戊○○所不否認；又私菸與魚貨差距甚大，其冷凍、重
      量、包裝均不相同，則被告丁○○、丙○○以前開情詞置辯，已無可採。況其
      他被告已經於偵查中當庭指認丁○○、丙○○確實在場明確。再者，查獲地點
      係位於民營造船廠之碼頭內，屬於管制區，一般人並無法自由進出一情，已經
      被告戊○○所不否認，核與證人即警員高國榮證述之情節相符。況經公訴人由
      中和安檢所至新高造船廠邊碼頭勘驗「發達輪」號拖船尚且須乘坐快艇十分鐘
      左右始能抵達，該處顯非一般民眾可隨意進入。而丁○○亦有走私及菸酒案件
      前科多次等情，益證被告丁○○、丙○○對輸入該私菸之事實顯非不知情。從
      而，被告丁○○、丙○○乃係與其他被告基於共同犯意之聯絡，並負責將該私
      菸搬運下船以完成輸入私菸之事實，應堪認定。
    (六)綜上所述，被告前開所辯顯屬事後卸責之詞，不足採信，被告共同參與輸入私
      菸之犯行，堪以認定。
二、核被告戊○○、己○○、乙○○、甲○○、庚○○、丁○○、丙○○，所為均係
    犯菸酒管理法第四十六條之輸入私菸罪。其與綽號「阿明」之成年男子間，就上
    開犯行有犯意之聯絡及行為之分擔，係共同正犯。又被告己○○前於八十八年間
    因賭博案件，經本院於八十八年五月十七日以八十八年度雄簡字第三九六號判決
    處有期徒刑四月確定，嗣於八十八年七月二十三日執行完畢，有前揭被告全國前
    案紀錄表可參，其於執行完畢後五年內再犯本件犯行，為累犯，應依刑法第四十
    七條之規定加重其刑。爰審酌被告戊○○身為船長，不思正當工作，竟利用工作
    團隊犯罪，犯罪後固坦承犯行然所坦承者顯避重就輕，並無悔過之意，被告丁○○、己○○、庚○○則前有相類前科，竟不思改進，重蹈覆轍，犯後亦飾詞狡辯
    ，被告乙○○、丙○○、甲○○則僅因他人請託而一時失慮致罹刑章，且輸入私
    菸達九十三萬八千八百二十包，數量甚鉅等一切情狀，分別量處如主文所示之刑
    ，並各諭知易科罰金之折算標準。至於本件扣案之私菸，業經財政部高雄關稅局
    處分沒入，此有該局九十二年五月二十九日關緝字第0920060558號函在卷可稽，
    是本件爰無庸再依菸酒管理法第五十七條之規定宣告沒收。而本件扣案私菸固為
    仿冒菸，然公訴人於起訴書亦載明自外觀實難判別是否為仿冒品，自難片面推論
    被告係出於明知而有觸犯商標法之行為，而不另為不起訴處分，此部分本院亦查
    無證據證明被告係出於明知所為，是此部分非本件起訴效力所及，併此敘明。
據上論斷，應依刑事訴訟法第二百九十九條第一項前段，菸酒管理法第四十六條前段
，刑法第十一條前段、第二十八條、第四十七條、第四十一條第一項前段，罰金罰鍰
提高標準條例第二條，判決如主文。
中      華      民      國    九十二    年      六      月    二十七    日
                                  臺灣高雄地方法院刑事第一庭
                                     法  官        楊智守
右正本證明與原本無異。
如不服本判決，應於判決送達後十日內，向本院提出上訴狀。
                                      書記官        王美玲
中    華    民    國    九十二    年      六      月     二十七       日


司法院資訊處製作；財團法人民間司法改革基金會備份。
